ACORDAO-COMPLETO-2586478

ACÓRDÃO 818/2023 ATA 17/2023 - PLENÁRIO

VISTOS, relatados e discutidos estes autos que tratam de solicitação encaminhada pela Comissão de Fiscalização Financeira e Controle da Câmara dos Deputados por meio da qual requer auditoria com objetivo de apurar possíveis irregularidades do Ministério da Saúde na ampliação do sigilo sobre os estoques de medicamentos, vacinas e outros insumos, inclusive aqueles com data de validade vencida;
ACORDAM os Ministros do Tribunal de Contas da União, reunidos em Sessão de Plenário, ante as razões expostas pelo Relator, em:
9.1. autorizar a prorrogação do prazo para atendimento da presente solicitação, estipulado pelo Acórdão 16/2023-TCU-Plenário, por 90 (noventa) dias; 
9.2. informar acerca da presente deliberação a Comissão de Fiscalização Financeira e Controle da Câmara dos Deputados, nos termos do art. 15, § 3º, da Resolução TCU 215/2008.

Solicitação de prorrogação de prazo para atendimento de Solicitação do Congresso Nacional para realização de auditoria com objetivo de apurar possíveis irregularidades do Ministério da Saúde na ampliação do sigilo sobre os estoques de medicamentos, vacinas e outros insumos, inclusive aqueles com data de validade vencida.

Ministério da Saúde.

3. Interessada: Comissão de Fiscalização Financeira e Controle da Câmara dos Deputados.

13.1. Ministros presentes: Walton Alencar Rodrigues (na Presidência), Benjamin Zymler, Augusto Nardes, Vital do Rêgo (Relator) e Jhonatan de Jesus.
13.2. Ministros-Substitutos convocados: Marcos Bemquerer Costa e Weder de Oliveira.

VITAL DO RÊGO

Trata-se de solicitação do Congresso Nacional (SCN) formulada por meio do ofício 116/2022/CFFC-P, no qual o Exmo. Deputado Federal Áureo Ribeiro, primeiro Vice-Presidente da Comissão de Fiscalização Financeira e Controle da Câmara dos Deputados, encaminha o Requerimento 64/2022-CFFC, de autoria do Deputado Jorge Solla - PT/BA, para que este Tribunal  realize auditoria com objetivo de apurar possíveis irregularidades do Ministério da Saúde na ampliação do sigilo sobre os estoques de medicamentos, vacinas e outros insumos, inclusive aqueles com data de validade vencida.
No âmbito da AudSaúde foi elaborada a instrução a seguir transcrita (peça 26) , cujo desfecho foi endossado pelos dirigentes da unidade (peças 27/28) :
Por meio do Acórdão 1670/2022-TCU-Plenário, de relatoria do Ministro Vital do Rêgo, esta SCN foi conhecida e seu objeto foi identificado como conexo aos objetos dos processos TC Processo 038.216/2021-3 e TC Processo 009.240/2022-5. O item 9.2.1 definiu que o objeto da presente SCN deveria ser atendido por meio desses dois processos e, tão logo fossem finalizados e apreciados, as respectivas deliberações seriam encaminhadas a essa Comissão. 
O TC Processo 038.216/2021-3 tratou de representação formulada por deputados federais acerca das perdas de insumos estratégicos em saúde no montante de R$ 243 milhões, conforme noticiado na imprensa em setembro de 2021. A fim de sanear os autos desse processo, bem como de outras duas representações em trâmite na atual Unidade de Auditoria Especializada em Saúde (AudSaúde) que também tratavam de perdas de insumos estratégicos em saúde (IES) no Ministério da Saúde (MS) , foi realizada inspeção na referida pasta, cujo relatório foi finalizado em outubro de 2022 e apreciado em 2023, por meio do Acórdão 313/2023-TCU-Plenário.
Vale acrescentar que o TC Processo 038.216/2021-3 também está conectado a outra SCN (TC Processo 045.428/2021-2) . No Acórdão 339/2022-TCU-Plenário, o Colegiado do TCU conheceu da solicitação objeto do TC Processo 045.428/2021-2 e estendeu à mencionada representação os atributos para tratamento de SCN, definidos no art. 5º da Resolução TCU 215/2008. Por meio desse Acórdão, ainda, foi estabelecido o sobrestamento da apreciação do TC Processo 045.428/2021-2 até a decisão de mérito do TC Processo 038.216/2021-3. O TC Processo 038.216/2021-3, foi então, apreciado no mérito, por meio do Acórdão 313/2023-TCU-Plenário. Com isso, considerou-se atendida a SCN objeto do TC Processo 045.428/2021-2 (item 9.8 do referido Acórdão) .
Por sua vez, o TC Processo 009.240/2022-5 cuida de representação oferecida por outros parlamentares (Senador Alessandro Vieira, Deputada Federal Tábata Claudia Amaral e Deputado Federal Felipe Rigoni Lopes) a respeito dos vencimentos de insumos de saúde no estoque do MS noticiadas na imprensa, bem como questionando o sigilo imposto pelo Ministério às informações relacionadas ao seu estoque de medicamentos. Esse sigilo impediria o controle social e a avaliação do prejuízo decorrente das perdas. 
Em termos de organização processual, definiu-se, pois, que o tema atinente ao sigilo imposto às informações de estoque do MS seria tratado no âmbito da representação TC 009.240/2022- 5, enquanto a parte do objeto referente aos medicamentos vencidos nos estoques seria examinada prioritariamente no processo TC Processo 038.216/2021-3. 
Concluídos esses dois principais processos, suas deliberações deverão ser comunicadas às comissões autoras das solicitações do Congresso Nacional conexas, dentre as quais, encontra-se a presente. 
Embora o TC Processo 038.216/2021-3 tenha sido apreciado no mérito, cabe destacar que o TC 009.240/2022- 5 ainda não foi concluído, encontrando-se em fase de instrução de mérito no âmbito da unidade técnica do TCU e conterá proposta de que se considere plenamente atendido o objeto desta SCN. Diante disso, solicita-se a prorrogação excepcional do prazo para atendimento da presente SCN, o qual se encerrou em 10/3/2023. Propõe-se que a dilação se dê por mais noventa dias a contar da referida data.
Ante o exposto, submetem-se os autos à consideração superior, propondo:
	I - prorrogar, excepcionalmente, por mais noventa dias o prazo para atendimento da presente Solicitação do Congresso Nacional, a contar do dia 10/3/2023, findando-se em 8/6/2023, com fulcro no art. 12 da Resolução TCU 215/2008; e
	II - comunicar à Comissão de Fiscalização Financeira e Controle da Câmara dos Deputados a deliberação que vier a ser proferida, nos termos do art. 12 da Resolução TCU 215/2008.
É o relatório.

não há.

Não atuou.

SOLICITAÇÃO DO CONGRESSO NACIONAL. COMISSÃO DE FISCALIZAÇÃO FINANCEIRA E CONTROLE DA CÂMARA DOS DEPUTADOS. PLEITO DE PRORROGAÇÃO DE PRAZO PARA ATENDIMENTO DA PRESENTE SOLICITAÇÃO. AUTORIZAÇÃO.

SOLICITAÇÃO DO CONGRESSO NACIONAL (SCN)

Em exame, solicitação encaminhada pela Comissão de Fiscalização Financeira e Controle da Câmara dos Deputados por meio da qual requer auditoria com objetivo de apurar possíveis irregularidades do Ministério da Saúde na ampliação do sigilo sobre os estoques de medicamentos, vacinas e outros insumos, inclusive aqueles com data de validade vencida.
2.	Este Tribunal, por meio do Acórdão 1670/2022-TCU-Plenário, conheceu da presente solicitação e informou à solicitante que sua pretensão seria atendida com a finalização dos trabalhos que estão sendo realizados no âmbito dos TC Processo 038.216/2021-3 e TC Processo 009.240/2022-5. Mediante o Acórdão 16/2023-TCU-Plenário, o prazo inicialmente estipulado para atendimento desta solicitação foi prorrogado por noventa dias, até 10/3/2023 (peça 21) .
O TC Processo 038.216/2021-3 já foi apreciado no mérito por meio do Acórdão 313/2023-TCU-Plenário. 
Por sua vez, a unidade técnica informa que o TC Processo 009.240/2022-5, que trata de representação oferecida pelos parlamentares Senador Alessandro Vieira, Deputada Federal Tábata Claudia Amaral e Deputado Federal Felipe Rigoni Lopes, a respeito dos vencimentos de insumos de saúde no estoque do MS noticiados na imprensa, bem como questionando o sigilo imposto pelo Ministério às informações relacionadas ao seu estoque de medicamentos, encontra-se em instrução de mérito, motivo pelo qual pleiteia, nesta oportunidade, nova prorrogação do prazo, por mais noventa dias, para atendimento da presente solicitação.
Nessas circunstâncias, considerando as características próprias dos processos, que, muitas vezes, reclamam diversas providências que terminam por demandar mais tempo em seu processamento e a necessidade da conclusão do TC Processo 009.240/2022-5, para o atendimento integral desta solicitação, não me oponho ao deferimento, excepcional, do elastecimento do prazo ora requerido, devendo o fato ser comunicado à solicitante, nos termos do § 2º do art. 15 da Resolução TCU 215/2008. 
Ante o exposto, voto para que o Tribunal de Contas da União aprove o acórdão que submeto a este Colegiado.
TCU, Sala das Sessões, em 3 de maio de 2023.
Ministro VITAL DO RÊGO 
Relator